【裁判字號】    99,交聲,817
【裁判日期】    990226
【裁判案由】    聲明異議
【裁判全文】
臺灣臺中地方法院交通事件裁定         99年度交聲字第817號
原處分機關  交通部公路總局台中區監理所台中市監理站
異  議  人
即受處分人  甲○○
上列異議人即受處分人因違反道路交通管理處罰條例案件，對於
交通部公路總局台中區監理所台中市監理站民國96年6月7日所為
之裁決（裁監稽違字第裁61-C00000000號違反道路交通管理事件
裁決書），聲明異議，本院裁定如下：
    主    文
原處分撤銷。
甲○○不罰。
    理    由
一、原處分機關略以：異議人即受處分人甲○○（下稱受處分人
    ）騎乘車牌號碼PW2-556號重機車（原舉發通知單及原裁決
    書均誤載為PW2-552號），於民國96年2月5日11時43分許，
    在台北縣汐止市○○路與中興路口處，因駕車行經有燈光號
    誌管制之交叉路口闖紅燈之違規，為台北縣政府警察局交通
    警察隊汐止分隊攔停舉發第C00000000號違反道路交通管理
    事件。本站於96年6月7日依「大連北街99號4樓」戶籍址寄
    發裁監稽違字第裁61-C00000000號裁決書，本案謹依警方舉
    發之違規事實暨覆函裁處等語。
二、受處分人則以：受處分人於98年12月因機車駕照到期更新，
    方知尚有罰單未繳清，乃向監理機關申請調閱罰單資料，罰
    單資料雖記載受處分人於96年2月5日機車違規左轉。然而罰
    單並未有受處分人之簽名也未拍照，也未出示證件；且罰單
    上所載車號PW2-552號機車並非受處分人所有，受處分人亦
    未騎乘過該機車，警方回覆函僅以員警誤寫錯車號，就認定
    受處分人有違規事實。該罰單並無拍照實證，且車號不符，
    張冠李戴，令受處分人相當不服，為此請求撤銷此不當之裁
    罰等語，聲明異議。
三、按書面之行政處分自送達相對人及已知之利害關係人起；書
    面以外之行政處分自以其他適當方法通知或使其知悉時起，
    依送達、通知或使知悉之內容對其發生效力，行政程序法第
    110條第1項定有明文。而送達，於應受送達人之住居所、事
    務所或營業所為之；於應送達處所不獲會晤應受送達人時，
    得將文書付與有辨別事理能力之同居人、受僱人或應送達處
    所之接收郵件人員；又送達，不能依前二條規定為之者，得
    將文書寄存送達地之地方自治或警察機關，並作送達通知書
    兩份，一份黏貼於應受送達人住居所、事務所、營業所或其
    就業處所門首，另一份交由鄰居轉交或置於該送達處所信箱
    或其他適當位置，以為送達；前項情形，由郵政機關為送達
    者，得將文書寄存於送達地之郵政機關，寄存機關自收受寄
    存文書之日起，應保存三個月，行政程序法第72條第1項前
    段、第73條第1項、第74條亦有明定。另行政程序法第78條
    規定「對當事人之送達，有下列各款情形之一者，行政機關
    得依申請，准為公示送達：1.應為送達之處所不明者」、「
    有前項所列各款之情形而無人為公示送達之申請者，行政機
    關為避免行政程序遲延，認為有必要時，得依職權命令為公
    示送達」、「當事人變更其送達之處所而不向行政機關陳明
    ，致有第1項之情形者，行政機關得依職權命為公示送達」
    ，上開第1項第1款所稱「應為送達之處所不明者」，係指應
    受送達人之住居所、營業所、事務所或其他應為送達之處所
    全部不明，不能以其他方法為送達者而言；如其中一項已明
    ，或當事人之住居所並未遷移，僅因其出國考察，現居於何
    處不明，或因通緝在逃，暫時匿避何處不明，尚不得謂為應
    為送達處所不明。應受送達人之戶籍所在地僅係作為應受送
    達處所之參考，如逕向該戶籍地送達，但仍不知去向或以遷
    離，應再向戶政機關查明。至於行政文書招領逾期及應受送
    達人或其同居人、受雇人、接受郵件之人拒收文書，均非屬
    上開條文第1項各款所定公示送達原因，自不得為公示送達
    。再按行政罰之裁處權，因三年期間之經過而消滅。前項期
    間，自違反行政法上義務之行為終了時起算，95年2月5日施
    行之行政罰法第27條復有明文，經查：
（一）原處分機關以受處分人有前揭闖紅燈之違規行為，於96年
      6月7日以裁監稽違字第裁61-C00000000號裁決書裁處受處
      分人罰鍰新台幣4500元，並記違規點數3點。該裁決書經
      向「台中市北屯區○○○街99號4樓」地址送達，因遷徙
      不明之事由遭郵政機關退回而辦理公示送達等情，固有訴
      訟（行政）文書不能送達事由報告書、交通部公路總局台
      中區監理所台中市監理站97年2月21日中堅中字第0971000
      155號公告、太平洋日報97年2月28日第10版全國公告版、
      裁決書公告清冊影本各一份附卷可稽。惟受處分人之戶籍
      地自93年5月20日起迄98年6月25日止均為「台中市○區○
      ○路389之1號」，此有個人基本資料查詢結果1紙及遷徙
      紀錄資料查詢結果3紙在卷足考，原處分機關未向受處分
      人當時戶籍地之「台中市○區○○路389之1號」送達上開
      裁決書，而向「台中市北屯區○○○街99號4樓」地址為
      送達，經退回後逕予公示送達，於法難謂符合，應不生送
      達之效力。
（二）本件原處分機關既認定受處分人違規時間為96年2月5日11
      時43分許，上開裁決書又未合法送達於受處分人，不生裁
      罰之效力，則原處分機關對於受處分人前揭違規行為之裁
      處權，已因三年期間之經過而消滅，不得再予裁罰，本院
      縱然將原處分發回原處分機關重新送達，其裁罰權亦因時
      效經過而消滅，本件自應由本院將原處分撤銷，逕為受處
      分人不罰之諭知。
據上論斷，應依道路交通管理處罰條例第87條第2項，道路交通
案件處理辦法第20條，裁定如主文。
中    華    民    國    99    年     2    月    26    日
                    交通法庭    法  官  鍾堯航
上正本證明與原本無異。
如不服本裁定應於送達後五日內向本院提出抗告狀。
                                書記官  吳淑願
中    華    民    國    99    年     2    月    26    日

司法院資訊處製作；財團法人民間司法改革基金會備份。
